臺灣新北地方法院刑事判決
111年度金訴字第160號
公  訴  人  臺灣新北地方檢察署檢察官
被      告  李明諭




上列被告因違反洗錢防制法等案件，經檢察官提起公訴（110 年
度偵字第42260號），被告於準備程序中就被訴事實為有罪之陳
述，本院合議庭裁定由受命法官獨任進行簡式審判程序，並判決
如下：
    主  文
乙○○幫助犯洗錢防制法第十四條第一項之洗錢罪，處有期徒刑
貳月，併科罰金新臺幣壹萬元，罰金如易服勞役，以新臺幣壹仟
元折算壹日。緩刑貳年，並應依附表所示之期限、方式，給付附
表所示之金額。
    事  實
一、乙○○依其社會生活通常經驗，可預見如將金融機構帳戶存
    摺、金融卡及密碼等資料提供他人使用，可能幫助他人利用
    該帳戶作為向別人詐欺取財時指示該被害人匯款及行騙之人
    提款之工具，遮斷資金流動軌跡，以掩飾、隱匿犯罪所得財
    物之目的，竟基於縱使他人以其金融機構帳戶實施詐欺取財
    ，以及掩飾、隱匿犯罪所得財物等犯罪目的使用，亦不違背
    其本意之幫助詐欺取財及幫助洗錢之不確定故意，於民國10
    9年11月下旬某日，在新北市三重區某處，將其申設之玉山
    銀行帳號000-0000000000000000號帳戶（下稱本案玉山銀行
    帳戶）之帳戶資料，交與真實姓名、年籍不詳、自稱「蔡政
    良」之詐欺集團成員使用，容任詐欺集團作為遂行詐欺取財
    之犯罪工具並掩飾、隱匿不法所得之去向。嗣該詐欺集團成
    員取得上開帳戶後，即意圖為自己不法之所有，基於詐欺取
    財、隱匿詐欺犯罪所得去向之犯意，於109年11月24日透過
    臉書結識吳悦慈，謊稱：能介紹網站投資賺錢等語，致吳悦
    慈陷於錯誤，依指示於109年11月25日14時32分許、將新臺
    幣（下同）25,000元匯入本案玉山銀行帳戶，旋由詐欺集團
    成員將上開款項提領一空，以此方式製造金流之斷點，致無
    法追查受騙金額之去向，而隱匿該等犯罪所得。
二、案經甲○○報警並提出告訴，由臺灣新北地方檢察署檢察官偵
    查起訴。
    理  由
一、上開犯罪事實，業據被告乙○○於本院訊問時坦承不諱（見本
    院卷第40、41、86、91至94頁），且經證人即告訴人甲○○於
    警詢時證述明確（見偵卷第14至17頁反面），並有告訴人與
    詐欺集團成員通訊軟體LINE對話紀錄翻拍照片（見偵卷第43
    至58頁）、玉山銀行個金集中部110 年2月18日玉山個（集
    中）字第1100015163號函附本案玉山銀行帳戶存戶基本資料
    暨交易明細（見偵卷第69、70、71頁）在卷可佐，足徵被告
    之自白與事實相符，應堪採信。從而，本案事證明確，被告
    上開犯行，堪以認定。
二、論罪科刑：
  ㈠按刑法第30條之幫助犯，係以行為人主觀上有幫助故意，客
    觀上有幫助行為，即對於犯罪與正犯有共同認識，而以幫助
    意思，對於正犯資以助力，但未參與實行犯罪之行為者而言
    。幫助犯之故意，除需有認識其行為足以幫助他人實現故意
    不法構成要件之「幫助故意」外，尚需具備幫助他人實現該
    特定不法構成要件之「幫助既遂故意」，惟行為人只要概略
    認識該特定犯罪之不法內涵即可，無庸過於瞭解正犯行為之
    細節或具體內容。金融帳戶乃個人理財工具，依我國現狀，
    申設金融帳戶並無任何特殊限制，且可於不同之金融機構申
    請多數帳戶使用，是依一般人之社會通念，若見他人不以自
    己名義申請帳戶，反而收購或借用別人之金融帳戶以供使用
    ，並要求提供提款卡及告知密碼，則提供金融帳戶者主觀上
    如認識該帳戶可能作為對方收受、提領特定犯罪所得使用，
    對方提領後會產生遮斷金流以逃避國家追訴、處罰之效果，
    仍基於幫助之犯意，而提供該帳戶之提款卡及密碼，以利洗
    錢實行，仍可成立一般洗錢罪之幫助犯（最高法院108 年度
    台上大字第3101號裁定意旨參照）。本案詐欺集團成員係利
    用被告提供之本案玉山銀行帳戶，向告訴人施以詐術，致其
    陷於錯誤，而依指示匯款，被告所為固未直接實行詐欺取財
    、掩飾、隱匿犯罪所得之構成要件行為，惟其提供本案玉山
    銀行帳戶作為工具，對犯罪集團成員遂行詐欺取財、掩飾或
    隱匿犯罪所得資以助力，利於詐欺取財及洗錢之實行。是核
    被告所為，係犯刑法第30條第1 項前段、第339條第1項之幫
    助詐欺取財罪，及刑法第30條第1 項前段、洗錢防制法第14
    條之幫助洗錢罪。
  ㈡起訴意旨另認被告尚有依詐欺集團成員指示，於110年11月25
    日14時51分許臨櫃自本案玉山銀行帳戶提領86萬元（其中25
    ,000元為告訴人本案遭詐欺所匯款項）後，旋於鄰近處交與
    該詐欺集團不詳成員，因認被告本案構成刑法第339條第1項
    詐欺取財罪（起訴書論罪法條誤載為刑法第339條之4第1項
    第2款之3人以上共同犯詐欺取財罪，因與起訴犯罪事實之記
    載不符，業經公訴檢察官當庭更正，見本院卷第90頁）及洗
    錢防制法第14條第1項洗錢罪之正犯等語。惟被告於本院準
    備程序時供陳：我警詢時說是我玩線上百家樂所以提領上開
    86萬元這些話，都是「蔡政良」教我說的，他說我這樣說就
    會沒事，但事實上我只有將本案玉山銀行帳戶資料交給「蔡
    政良」使用，起訴書所載的86萬元不是我提領的等語（見本
    院卷第40頁）；而上開86萬元，是由王冠智持本案玉山銀行
    帳戶之印章等資料臨櫃提領之情，有玉山銀行集中管理部11
    1年3月31日玉山個（集）字第1110038765號函暨所附提領上
    開86萬元之取款憑條、記載臨櫃提領者為王冠智（含個人資
    料）等資料翻拍照片在卷可參（見本院卷第49至52頁），足
    見被告並非實際上提款之人，且依卷內事證，尚無從認定被
    告與詐欺集團成員有詐欺取財及一般洗錢之犯意聯絡及行為
    分擔，是起訴意旨認被告本案構成刑法第339條第1項詐欺取
    財罪及洗錢防制法第14條第1項洗錢罪之共同正犯，容有誤
    會。惟刑事訴訟法第300條所謂變更法條，係指罪名之變更
    而言，若僅行為態樣有正犯、從犯之分，或既遂、未遂之分
    ，即無庸引用刑事訴訟法第300條變更起訴法條（最高法院1
    01年度台上字第3805號判決意旨參照），是此部分毋庸變更
    起訴法條，附此敘明。
　㈢被告以一行為同時觸犯幫助詐欺取財及幫助洗錢罪，為想像
    競合犯，依刑法第55條規定，應從一重之幫助洗錢罪處斷。
  ㈣被告以幫助他人犯罪之意思而參與犯罪構成要件以外之行為
    ，為幫助犯，爰依刑法第30條第2 項之規定，按正犯之刑減
    輕其刑。又被告於本院審理時就幫助洗錢犯行自白不諱，應
    依洗錢防制法第16條第2 項規定，減輕其刑，並依刑法第70
    條規定，遞減其刑。
  ㈤爰審酌被告提供本案玉山銀行帳戶予他人使用，以此方式幫
    助他人從事詐欺取財及洗錢之犯行，致使此類犯罪手法層出
    不窮，造成犯罪偵查追訴的困難性，危害交易秩序與社會治
    安，致告訴人難以追回遭詐欺金額，被告所為實屬不該，應
    予非難，惟念其犯後坦承犯行，尚有悔意，兼衡其素行、犯
    罪之動機、目的、手段，自陳高中畢業之教育程度、目前在
    無業、須扶養1名3歲之未成年子女之家庭經濟生活狀況（見
    本院卷第94頁），暨告訴人所受損失及被告業與告訴人達成
    調解（見本院卷第109至110頁）等一切情狀，量處如主文所
    示之刑，並就罰金部分諭知易服勞役之折算標準。
  ㈥被告前未曾因故意犯罪受有期徒刑以上刑之宣告，有臺灣高
    等法院被告前案紀錄表1 份附卷可稽，本院審酌被告因一時
    失慮致罹刑典，於本院審理期間已與告訴人調解成立，且告
    訴人表示願意給予被告自新之機會，有本院調解筆錄1 份（
    見本院卷第109至110頁）附卷可參，堪認被告確有悔意，信
    其經此偵審程式，應知所警惕而無再犯之虞，因認所宣告之
    刑以暫不執行為適當，爰依刑法第74條第1項第1款規定，併
    予宣告緩刑2 年，以啟自新。另依刑法第74條第2項第3款規
    定，命被告應依調解筆錄即如附表所示之金額及履行方式賠
    償告訴人，倘被告違反本院諭知之上開應行負擔事項且情節
    重大，依刑法第75條之1第1項第4 款之規定，其緩刑之宣告
    仍得由檢察官向法院聲請撤銷，併此敘明。
三、沒收部分：
  ㈠被告固將本案玉山銀行帳戶資料提供他人遂行詐欺及洗錢之
    犯行，惟被告否認因本案取得報酬（見本院卷第92頁），卷
    內尚乏積極證據證明被告就此獲有報酬，自無從遽認被告有
    何實際獲取之犯罪所得，爰不予宣告沒收、追徵犯罪所得。
  ㈡洗錢防制法第18條第1 項固規定「犯第14條之罪，其所移轉
    、變更、掩飾、隱匿、收受、取得、持有、使用之財物或財
    產上利益，沒收之；犯第15條之罪，其所收受、持有、使用
    之財物或財產上利益，亦同。」，惟被告非實際上提款之人
    ，無掩飾隱匿詐欺贓款之犯行，非洗錢防制法第14條第1 項
    之正犯，自無上開條文適用，附此敘明。
據上論斷，應依刑事訴訟法第273 條之1 第1 項、第299 條第1
項前段（本案採判決精簡原則，僅引述程序法條），判決如主文
。
本案經檢察官丙○○提起公訴，檢察官顏汝羽到庭執行職務。
中    華    民    國   111    年    7    月    28    日
                  刑事第十七庭      法   官 黃俊雯
以上正本證明與原本無異
如不服本判決，應於收受送達後20日內向本院提出上訴書狀，其
未敘述上訴之理由者並得於提起上訴後20日內向本院補提理由書
「切勿逕送上級法院」。
                                    書記官  游斯涵
中    華    民    國   111    年    8    月    2    日

附錄本案論罪科刑法條全文：
中華民國刑法第339條
（普通詐欺罪）
意圖為自己或第三人不法之所有，以詐術使人將本人或第三人之
物交付者，處5 年以下有期徒刑、拘役或科或併科50萬元以下罰
金。
以前項方法得財產上不法之利益或使第三人得之者，亦同。
前二項之未遂犯罰之。
洗錢防制法第14條
有第2 條各款所列洗錢行為者，處7 年以下有期徒刑，併科新臺
幣500 萬元以下罰金。
前項之未遂犯罰之。
前二項情形，不得科以超過其特定犯罪所定最重本刑之刑。

附表：
編號 告訴人 給付金額、給付期限及給付方式      1 甲○○ 被告應給付告訴人甲○○新臺幣20,000元，自民國111年10月起於每月15日前分期給付新臺幣2,000元，至全部清償為止，如有1 期不履行視為全部到期。前開金額由被告匯入告訴人指定之新光銀行臺南分行帳戶（戶名：甲○○）。